臺灣高等法院高雄分院刑事判決　　　　　96年度上易字第31號
上　訴　人
即　被　告　甲○○
上列上訴人因違反毒品危害防制條例案件，不服臺灣高雄地方法
院95年度易字第1645號中華民國95年10月17日第一審判決（起訴
案號：臺灣高雄地方法院檢察署95年度偵字第17757 號），提起
上訴，本院判決如下：
    主  文
原判決關於甲○○部分撤銷。
甲○○共同持有第二級毒品，達一定數量，累犯，處有期徒刑肆
月，如易科罰金，以銀元參佰元即新臺幣玖佰元折算壹日。扣案
之甲基安非他命貳包（驗後淨重分別為貳捌點貳參公克、零點肆
零公克），均沒收銷燬之。
    事  實
一、甲○○曾於民國90年間因違反毒品危害防制條例案件，經臺
    灣高雄地方法院以90年度雄簡字第640 號判決判處有期徒刑
    5 月確定，並於91年3 月18日易科罰金執行完畢。詎仍不知
    悔改，緣黃子彰（業經原審判決確定）於95年6 月30日下午
    1 時51分許，接獲張簡賜美（違反毒品危害防制條例部分由
    檢察官另行偵辦）之電話，囑託黃子彰將其所持有放置在高
    雄市前鎮區○○○街202 巷14-2號3 樓住處內之第二級毒品
    甲基安非他命予以藏匿，以免遭警查獲。黃子彰應允，隨即
    前往上址，告知當時在張簡賜美家中之張簡賜美外甥女甲○
    ○有關張簡賜美所囑之事。甲○○得知後，遂與黃子彰基於
    藏匿而持有第二級毒品之犯意聯絡，共同將放置在張簡賜美
    家中桌子上之第二級毒品甲基安非他命2 包（驗後淨重分別
    為28.23 公克、0.40公克）、及不具毒品成份之白色粉末2
    包（合計淨重8.57公克）一同帶往同棟4 樓黃子彰住處，由
    黃子彰（起訴書誤為甲○○）將上開甲基安非他命及白色粉
    末分別藏匿在上開住處之臥室左上方牆角、床頭櫃、梳妝台
    上之塑膠盒及左側抽屜內等處。嗣於同日下午4 時50分許，
    為警前往張簡賜美及黃子彰之上開住所搜索，發現上情，並
    扣得上開甲基安非他命2 包。
二、案經海巡署屏東機動查緝隊報請臺灣高雄地方法院檢察署檢
    察官偵查起訴。
    理  由
一、按被告以外之人於審判外之陳述，雖不符刑事訴訟法第159
    條之1 至第159 條之4 規定，而經當事人於審判程序同意作
    為證據，法院審酌該言詞陳述或書面陳述作成時之情況，認
    為適當者，亦得為證據；當事人、代理人或辯護人於法院調
    查證據時，知有同法第159 條第1 項不得為證據之情形，而
    未於言詞辯論終結前聲明異議者，視為有前項之同意，同法
    第159 條之5 亦已明揭其旨。本案本院用以認定犯罪事實之
    被告以外之人之審判外之言詞及書面陳述，雖為傳聞證據，
    然檢察官及被告於原審法院及本院言詞辯論終結前均未聲明
    異議，且本院審酌其等陳述作成時之情況，均無何不適當之
    情形，是依上開規定均得作為證據，合先敘明。
二、被告甲○○於本院審理時，雖經合法傳喚未到庭，惟上開犯
    罪事實業據被告甲○○於警詢、偵查及原審審理時坦承不諱
    ，並與原審共同被告黃子彰於警詢、偵查及原審審理時之陳
    述相符，此外復有海巡署屏東機動查緝隊搜索扣押筆錄暨扣
    押物品清單、現場位置圖、現場照片7 張、通訊監察書內容
    譯文摘要表1 份可資佐證。又扣案之晶體2 包，經送高雄醫
    學大學附設中和紀念醫院檢驗，確係第二級毒品甲基安非他
    命，驗後淨重分別為28.23 公克、0.40公克，此有該院95年
    8 月8 日報告編號9508-20 、9508-21 號檢驗報告2 紙附卷
    可稽（見95年度偵字第17757 號卷第86、87頁），另扣案之
    白色粉末2 包，經法務部調查局鑑定，則無毒品成份反應，
    此亦有該局95年8 月1 日調科壹字第220023 786號鑑定通知
    書1 紙可佐（見同上偵卷第83頁），足認被告甲○○之自白
    核與事實相符，事證明確，被告犯行堪以認定。
三、核被告甲○○所為係犯毒品危害防制條例第11條第2 項持有
    第二級毒品罪。按刑法上之從犯，係指僅以幫助之意思，對
    於正犯資以助力，而未參與實施犯罪構成要件之行為者而言
    ，如就構成犯罪事實之一部，已參與實施，即屬共同正犯：
    又以幫助他人犯罪之意思而參與犯罪構成要件之行為者，為
    正犯而非從犯（最高法院30年上字第1781號、46年台非字第
    17號判例意旨參照），被告甲○○既係基於藏匿而持有之犯
    意與黃子彰共同持有上開第二級毒品，則其即係參與實施持
    有犯罪之構成要件行為，參諸上開說明，被告與黃子彰間，
    就上開持有罪，即應論以共同正犯，而非幫助犯，檢察官起
    訴認被告所為係犯幫助張簡賜美持有第二級毒品罪嫌，容有
    誤會，起訴法條應予變更。被告行為後，刑法第28條共同正
    犯規定，業經修正，而於95年7 月1 日施行，惟被告所為不
    論依修正前或修正後規定，均構成共同正犯，而無有利不利
    之新舊法比較適用問題，爰依修正後刑法第28條規定，論以
    共同正犯。又按持有第一級毒品淨重達5 公克以上者，持有
    第二級毒品淨重達10公克以上者，加重其刑至2 分之1 ，毒
    品危害防制條例第11條第4 項、行政院93年1 月7 日院臺法
    字第0930080551號令訂定之「轉讓持有毒品加重其刑之數量
    標準」設有規定。本案被告持有第二級毒品甲基安非他命2
    包，合計淨重達28.67 公克，依上開規定，自應依法加重其
    刑。另被告甲○○有如上開事實欄所載前科犯行，有臺灣高
    等法院被告前案紀錄表1 份在卷可查，其受有期徒刑執行完
    畢後，5 年以內故意再犯本件有期徒刑以上之罪，不論依修
    正前之刑法第47條，或修正後之刑法第47條第1 項之規定，
    均構成累犯，對被告而言並無有利或不利之新舊法比較適用
    問題，應逕依修正後刑法第47條第1 項規定，論以累犯，並
    加重其刑。其同時有2 種以上刑之加重事由，應依法遞加之
    。
四、原審認被告甲○○上開犯行事證明確，而依法論科，固非無
    見。惟查，被告甲○○所為，與原審共同被告黃子彰間，均
    應依刑法第28條論以持有第二級毒品之共同正犯，原審認應
    依刑法第30條第1 項論以幫助犯，容有未洽，已如上述。被
    告未具理由指摘原審認事用法有違誤而提起上訴，雖無理由
    ，惟原審既有上開違誤，仍應由本院予以撤銷改判。爰審酌
    被告曾因施用毒品案件判處有期徒刑，卻仍不知戒慎，竟任
    意為藏匿張簡賜美之毒品而持有第二級毒品甲基安非他命，
    惟念其犯後坦承犯行，態度良好等，及其他一切情狀，量處
    如主文第2 項所示之刑。再被告於行為後，關於刑法第41條
    第1 項易科罰金之折算標準，已由「以1 元以上3 元以下折
    算1 日，易科罰金（依修正前罰金罰鍰提高標準條例第2 條
    前段規定，就其原定數額提高為100 倍折算1 日，即以銀元
    100 元以上，300 元以下折算1 日（折合新台幣300 元以上
    ，900 元以下）」，變更為：「犯最重本刑為5 年以下有期
    徒刑以下之刑之罪，而受6 個月以下有期徒刑或拘役之宣告
    者，得以新臺幣1000元、2000元或3000元折算1 日，易科罰
    金。」，比較修正前後之易科罰金折算標準，以修正前之規
    定，較有利於被告，應依刑法第2 條第1 項前段規定，適用
    修正前刑法第41條第1 項規定諭知易科罰金之折算標準，以
    示懲儆。
五、扣案之甲基安非他命2 包，經送上開醫院鑑驗結果，係第二
    級毒品甲基安非他命，業據本院認定如前，為違禁物，不論
    屬於犯人所有與否，爰均依毒品危害防制條例第18條第1 項
    前段之規定，併予宣告沒收銷燬之。至扣案如附表編號一所
    示之物，並無毒品成份反應，此有前開法務部調查局鑑驗書
    可佐，其非違禁物，又非被告所有供犯本罪所用之物，爰不
    予宣告沒收；另附表編號二至四所示之物，係原審共同被告
    黃子彰所有供個人施用毒品之物（施用毒品部分由檢察官另
    案偵辦），附表編號五至八所示之手機，係黃子彰及被告甲
    ○○所有供平日聯絡通話之用，與本案犯行不具關聯性，業
    據黃子彰及被告甲○○供承在卷（見原審卷第42頁），檢察
    官聲請就附表編號二至五之物一併宣告沒收，尚有誤會，爰
    均不另為沒收之諭知，併此敘明。
六、另被告甲○○於查獲本案之同日稍早前之施用第二級毒品甲
    基安非他命之犯行，經臺灣高雄地方法院以95年度簡字第55
    38號案件，判處有期徒刑4 月確定，惟該案與本案本院論罪
    科刑之持有第二級毒品罪部分，其犯意各別，二者間並無吸
    收或連續之實質上一罪或裁判上一罪關係，本案尚非該案裁
    判效力所及，亦併此敘明。
七、被告經合法傳喚，無正當理由不到庭，爰不待其陳述，逕行
    判決。
八、共同被告黃子彰則業經原審判決確定，亦併此敘明。
據上論結，應依刑事訴訟法第369 條第1 項前段、第364 條、第
371 條、第299 條第1 項前段、第300 條，毒品危害防制條例第
11條第2 項、第4 項、第18條第1 項前段，刑法第2 條第1 項、
第11條、第28條、第47條第1 項、修正前第41條第1 項前段，刪
除前罰金罰鍰提高標準條例第2 條，判決如主文。
本案經檢察官沈紹嘉到庭執行職務。
中　　華　　民　　國　　96　　年　　3 　　月　　28　　日
　　　　　　　　　刑事第七庭  審判長法　官    莊飛宗
  　　　　　　　　　　　　　　　　  法　官　  孫啟強
                                    法  官    邱明弘
以上正本證明與原本無異。
不得上訴。
中　　華　　民　　國　　96　　年　　3 　　月　　28　　日
                                     書記官  黃玉珠
附錄本判決論罪法條：
毒品危害防制條例第11條
持有第一級毒品者，處3年以下有期徒刑、拘役或新臺幣5萬元以
下罰金。
持有第二級毒品者，處2年以下有期徒刑、拘役或新臺幣3萬元以
下罰金。
持有專供製造或施用第一、二級毒品之器具者，處1年以下有期
徒刑、拘役或新臺幣1萬元以下罰金。
持有毒品達一定數量者，加重其刑至二分之一，其標準由行政院
定之。
附表：
一、白粉2包。
二、夾鍊袋1包。
三、吸食器1組。
四、玻璃球1個。
五、BENQ手機1支。
六、MOTOROLA手機1支。
七、KPT 手機1支
